【裁判字號】    97,聲,320
【裁判日期】    970529
【裁判案由】    發還擔保金
【裁判全文】
臺灣彰化地方法院民事裁定  97年度聲字第320號
聲  請  人  甲○○
相  對  人  廖皇宇即宏昇食材商行
上列聲請人聲請發還擔保金事件，本院裁定如下：
    主  文
聲請駁回。
    理  由
一、本件聲請意旨略以：聲請人與相對人間請求假扣押事件，聲
    請人前遵本院96年度裁全字第2638號民事假扣押裁定為擔保
    ，曾提供新臺幣1,997,000 元之擔保金，並以本院96年度存
    字第1281號提存事件提存在案，嗣後聲請人並聲請本院96執
    全字第1073號強制執行事件對相對人之財產為假扣押執行。
    而聲請人與相對人間給付票款事件之本案訴訟，經本院96年
    度員簡字第221 號民事判決，判決聲請人部分勝訴、部分敗
    訴，茲因聲請人已撤銷上開假扣押裁定及假扣押執行，且又
    定20日以上期間催告受擔保利益人即相對人行使權利而未行
    使，爰請求准予發還擔保金等語，並提出本院96年度裁全字
    第2638號假扣押裁定、96年度存字第1281號提存書、96年度
    員簡字第221 號民事判決、存證信函及掛號郵件收件回執等
    件為證。
二、按訴訟終結後，供擔保人證明已定20日以上之期間，催告受
    擔保利益人行使權利而未行使者，或法院依供擔保利益人之
    聲請，通知受擔保利益人於一定期間內行使權利並向法院為
    行使權利之證明而未證明者，法院應依供擔保人之聲請，以
    裁定命返還其提存物或保證書，民事訴訟法第104 條第1 項
    第3 款定有明文。另依同法第106 條，前開規定於其他依法
    令供訴訟上之擔保者準用之。次按因假處分或假扣押所供之
    擔保，係為擔保受擔保利益人因不當假處分或假扣押所受損
    害而設，倘執行法院已依聲請或依職權依假處分或假扣押裁
    定實施假處分或假扣押之執行，則在執行法院撤銷其執行程
    序前，受擔保利益人所受損害仍可能繼續發生，損害額既未
    確定，自無強令其行使權利之理，故在假處分或假扣押所供
    之擔保，供擔保人依民事訴訟法第106 條準用同法第104 條
    第1 項第3 款規定，聲請以裁定命返還其擔保金之場合，必
    待假處分或假扣押之執行程序已撤銷，始得謂與民事訴訟法
    第104 條第1 項第3 款所定之「訴訟終結」相當。
三、經查，本件聲請人於供擔保後，聲請本院以96年度執全字第
    1073號強制執行事件對相對人之財產為假扣押執行，惟聲請
    人迄未向本院聲請撤回上開假扣押執行程序等情，業據本院
    依職權調取上開96年度執全字第1073號假扣押執行卷宗查閱
    屬實，聲請人主張其已撤回假扣押之執行，顯非事實，不足
    採信。則揆諸前揭說明，本件自無民事訴訟法第104 條第1
    項第3 款所定之訴訟終結可言，亦難強求其須行使權利，故
    聲請人應於撤回假扣押執行程序後再次定期催告相對人行使
    權利，始為適法。從而，聲請人之聲請於法尚有未合，應予
    駁回。
中    華    民    國    97    年    5     月    29    日
                  民事第二庭    法  官  吳永梁
以上正本係照原本作成。
如對本裁定抗告，須於裁定送達後10日內向本院提出抗告狀。
中    華    民    國    97    年    6    月     2     日
                                書記官  陳美敏


司法院資訊處製作；財團法人民間司法改革基金會備份。
